【裁判字號】    97,上訴,788
【裁判日期】    970610
【裁判案由】    違反毒品危害防制條例
【裁判全文】
臺灣高等法院高雄分院刑事判決         97年度上訴字第788號
上  訴  人  臺灣高雄地方法院檢察署檢察官
被      告  甲○○
指定辯護人  本院公設辯護人  李佩娟
上列上訴人因被告違反毒品危害防制條例案件，不服臺灣高雄地
方法院96年度訴字第3311號中華民國97年3月14日第一審判決（
起訴案號：臺灣高雄地方法院檢察署95年度偵字第27113 號），
提起上訴，本院判決如下：
    主  文
原判決撤銷。
甲○○被訴販賣第一級毒品部分無罪，被訴持有第一級毒品部分
免訴。
    理  由
一、公訴意旨略以：被告甲○○明知海洛因在我國係主管機關（
    行政院）公告查禁之第一級毒品，不得販賣之，竟仍於民國
    95年10月8 日某時許，在其當時位於高雄市○鎮區鎮○路12
    號之住處內，以新台幣（下同）5,000 元之代價，向綽號「
    大胖龍仔」之年籍姓名不詳成年男性友人販入重量不詳、已
    包裝成至少5 小包之海洛因後，除部分供自己施用外，另萌
    生轉賣牟利之意圖，以0000000000號之行動電話作為與郭凱
    任聯繫之工具，於翌日（10月9 日）下午6 時許，在高雄市
    前鎮區○○○路556 號2 樓之重心診所病房內，將其中之1
    小包海洛因以500 元之價格轉賣予郭凱任施用。嗣95年10月
    12日下午5 時許，員警據報前往上開「重心診所」附近監控
    後，發現確有形跡可疑男子出入該診所，遂進一步進入被告
    甲○○當時所住之該診所2 樓病房內查緝，並於徵得被告甲
    ○○之同意後對其實施搜索，當場在其病床棉被內、手提包
    內等處查獲疑似海洛因白色粉末共3 包，且適遇再度前往該
    病房欲購買海洛因之郭凱任。員警進而將被告甲○○逮捕並
    將郭凱任帶回警局詢問，復發現被告甲○○將1 小包疑似海
    洛因之白色粉末黏貼在胸部上，且郭凱任亦坦承向被告甲○
    ○購買海洛因之情事，始偵破上情，因認被告甲○○所為係
    犯毒品危害防制條例第4 條第1 項之販賣第一級毒品罪嫌云
    云。
二、本件公訴人認被告涉嫌販賣第一級毒品罪嫌，無非係以證人
    郭凱任證述曾於前揭時、地，向被告購買第一級毒品海洛因
    ，暨本件曾從被告處扣得海洛因毒品等情為其論罪依據。經
    訊據被告固坦承曾於上揭時、地，持有海洛因遭查獲一事，
    惟堅詞否認有何販賣海洛因與郭凱任之犯行，辯稱：我自95
    年10月10日起進入重心診所接受戒斷治療，為怕戒斷過程，
    過於痛苦，故在入院前幾天，曾向大胖龍友人購買5,000 元
    海洛因施用，但未販賣該毒品牟利，當日警察查獲我持有毒
    品後，郭凱任正好從病房外樓梯走來，警察當場向其詢問是
    否認識我，郭凱任回答不認識，但郭凱任遭帶回警局後，就
    改口指證有向我購買毒品，但我確實未曾賣過毒品給郭凱任
    等語。
三、按犯罪事實應依證據認定之，無證據不得認定犯罪事實，又
    不能證明被告犯罪者，應諭知無罪之判決，刑事訴訟法第15
    4 條第2 項、第301 條第1 項分別定有明文。又認定犯罪事
    實所憑之證據，雖不以直接證據為限，間接證據亦包括在內
    ；然而無論係直接或間接證據，其為訴訟上之證明，須於通
    常一般之人均不致有所懷疑，而得確信其為真實之程度者，
    始得據為有罪之認定，倘其證明尚未達到此一程度，而有合
    理性之懷疑存在時，即難為有罪之認定（最高法院76年度台
    上字第4986號判例意旨參照）。又所謂證據，係指足以認定
    被告確有犯罪行為之積極證據而言，該項證據自須適合於被
    告犯罪事實之認定，始得採為斷罪資料。苟積極證據不足為
    不利於被告事實之認定時，即應為有利於被告之認定，更不
    必有何有利之證據（最高法院29年度上字第3105號、30年度
    上字第816 號判例意旨參照）。再按施用毒品者所稱向某人
    買受毒品之指證，不得作為該人受有罪判決之唯一證據，仍
    須調查其他必要之證據，以察其是否與事實相符；亦即須有
    補強證據以擔保其指證之真實性，始得採為論罪之依據。然
    其所補強者，非以事實之全部為必要，祇須補強證據與該指
    證相互利用，足使犯罪事實獲得確信者，即可當之（最高法
    院96年度台上字第2332號判決意旨參照）。經查：
  (一)證人郭凱任於原審係到庭證稱：我經由友人「乾仔」介紹，
    曾於95年10月12日下午5 時許，以公用電話向被告聯繫後，
    再前往重心診所2 樓，找被告購買海洛因，在此之前我曾向
    被告購買過4 次海洛因，時間分別是在95年8 月23日、9 月
    15日、9 月30日、10月9 日，其中2 次是在重心診所內購買
    ，另2 次係在重心診所外檳榔攤購買，購買時被告皆從短褲
    內大腿內取出毒品給我等語（見原審卷第48頁），惟與其於
    警詢所證稱：「因為我朋友綽號進仔告訴我，我才知道甲○
    ○在上開地址賣海洛因」「我約於95年8 月份起向綽號姐仔
    的甲○○購買海洛因，前後大約於95年8 月23日、95年9 月
    15日、95年9 月30日、95年10月9 日等4 次左右，每次500
    元至1,000 元海洛因，都是在高雄市前鎮區○○○路556 號
    2 樓進行交易」等語（見警詢卷第8 頁）、於偵查中所證稱
    ：「綽號進仔曾帶我與甲○○見過幾次面，我都跟我朋友稱
    呼她姐仔」「我以前曾在同一處向她買過3 、4 次，每次大
    約500 元至1,000 元」「每次購買前先打她手機跟她聯絡，
    因為我沒有手機，所以我不知道0000000000號的手機是誰的
    ，我平常都是以公用電話跟她聯絡」「她將海洛因藏在大腿
    外側，我向她購買時就掀起褲管，將海洛因拿出來給我」等
    語（見偵查卷第29頁），證人郭凱任就係何人介紹與被告認
    識及向被告購買毒品地點為何，先後所述，顯不相符。另經
    原審函詢被告至重心診所就診紀錄，被告係因成癮性藥物治
    療，於95年10月10日至12日至重心診所接受治療等情，有該
    醫院函覆被告病歷表1 份在卷可參（見原審卷第76至82頁）
    ，被告既係自95年10月10日始至重心診所接受治療，證人郭
    凱任如何於95年10月9 日，甚在更之前時日，即在該重心診
    所2 樓向被告購買海洛因毒品，實屬有疑。
  (二)本件被告遭查獲時，共扣得4 包疑似海洛因毒品之白色粉末
    ，其中1 包係在被告掀起棉被時掉落、1 包係被告打開隨身
    手提包發現，另1 包係被告如廁時掉落，最後1 包係被告遭
    帶回警局時，遭發現黏貼在其胸部等情，據證人即查獲本件
    員警陳仁正於原審到庭證述明確（見原審卷第49頁），復有
    陳仁正製作之職務報告書1 紙在卷可參（見警詢卷第9-1 頁
    ），足認員警未親眼目擊被告將扣案海洛因毒品藏於大腿外
    側，是縱員警嗣後察覺被告大腿外側黏貼有膠帶，並將之拍
    照存證，有該照片1 紙在卷可參（見警詢卷第28頁），惟因
    被告辯稱其係於該大腿處做傷痕美容始會黏貼膠帶等語（見
    警詢卷第93頁），觀之前開相片所攝膠帶，確與一般膠帶不
    符，而近似於美容膠帶，本件自難僅憑被告曾於大腿處黏貼
    膠帶，即認其將海洛因毒品藏於該處，證人郭凱任所稱其數
    次購買毒品，被告均係自短褲內大腿處取出毒品等語，亦無
    事證顯示與事實相符。
  (三)證人即員警陳仁正就查獲被告過程，雖於原審到庭證稱：我
    們因接獲線報有人在重心診所販毒，所以在查獲前一個禮拜
    就曾去該診所觀察，看到該處出入複雜，有人進去診所1、2
    分鐘就出來，不像是前去就診的樣子，查獲當天我們再去診
    所，看到一個男子進入診所後，很快就出來，我們上前加以
    盤查，結果他騎車加速逃逸，我們為了怕被告逃逸，即會同
    醫院人員到2 樓，當時看到只有被告1 人坐在床上，我們向
    其表明是警察身分後，被告病床上棉被打開，就找到1 包海
    洛因，後來被告要上廁所，她要坐到馬桶上時，又掉出1 包
    毒品，後來我們將她帶回警局，又在她胸罩內搜到1 包毒品
    ，因而查獲被告等語（見原審卷第49、50頁），惟因被告於
    95年10月10日始初次至重心診所就診等情，已如前述，足認
    員警在本件查獲前（即95年10月12日）一星期，接獲有人在
    重心診所販毒情資，所指販毒對象即非被告，員警既非經過
    長期調查確認被告係販毒對象，始對其加以查緝，其查獲被
    告之正確性亦值可疑。
  (四)扣案白粉4 包經送法務部調查局鑑定結果，經調查局標示HR
    （＋）者2 包，均含第一級毒品海洛因成分，合計淨重0.18
    公克（空包裝重0.55公克）；經標示F （＋）者1 包，含第
    三級毒品FLUNITRAZEPAM 成分，淨重0.5 公克（空包裝重0.
    16公克）；經標示HR（－）者1 包未發現法定毒品成分，淨
    重0.94公克（空包裝重0.27公克），有法務部調查局95年11
    月19日調科壹字第09523038060 號鑑定書1 紙在卷可參（見
    偵查卷第7 頁），則本案所扣海洛因僅重0.18公克，數量實
    微，而被告確有施用第一級毒品海洛因，已如前述，且其被
    查獲時所採集之尿液，經送鑑定結果，呈施用海洛因後代謝
    而出之嗎啡陽性反應等情，有高雄市立凱旋醫院95年10月17
    日編號A00000000 號濫用藥物尿液檢驗報告1 紙在卷可參（
    見原審卷第62頁），是其抗辯扣案海洛因毒品係供其自己吸
    食所用等語，尚非無據。
  (五)至證人郭凱任所稱係撥打0000000000號電話與被告聯絡購毒
    事宜，雖與被告遭查獲時扣得手機門號相符，惟因郭凱任證
    稱其係撥打公共電話與被告取得聯繫後，再於96年10月9 日
    下午6 時許至重心診所向被告購買海洛因毒品等語（見原審
    卷第49、50頁），惟檢察官就0000000000號電話於96年10月
    9 日通聯紀錄中，亦未指明何筆通聯即係郭凱任撥打與被告
    之紀錄，有該通聯紀錄1 紙在卷可參（見偵查卷第48至74頁
    ），參以被告陳稱其結識郭凱任之朋友「漢仔」，曾留過00
    00000000號電話與其等語（見警詢卷第3 頁），核與證人郭
    凱任證述其確有綽號「漢仔」之朋友相符（見偵查卷第30頁
    ），是郭凱任知悉被告所持有之電話，至多僅能證明其與被
    告早即互相結識一節，尚難憑此遽認被告有販賣海洛因毒品
    與郭凱任之事實。
  (六)綜上所述，本件公訴人認被告涉犯販賣第一級毒品罪嫌，所
    憑證據，未達通常一般人均不致有所懷疑，而得以確信其為
    真實之程度。此外，本件復查無其他積極證據足認被告有何
    公訴人所指之犯行，揆諸首揭法條及判例意旨說明，要屬不
    能證明被告此部分犯罪。
四、原審為被告甲○○無罪之判決，固非無見，惟查被告持有第
    一級毒品部分，原審未予審判，尚有未合，公訴人上訴意旨
    ，以被告有販賣第一級毒品，雖無理由，惟原判決既有上開
    可議，仍應由本院將原判決予以撤銷改判，另為被告甲○○
    被訴販賣第一級毒品部分無罪之諭知，至被告持有第一級毒
    品部分，起訴書業已明，為起訴範圍，因販賣第一級毒品
    判決無罪，即與持有第一級毒品部分無實質一罪關係，然持
    有因已為其施用第一級毒品部分所吸收，而被告施用第一級
    毒品部分，業經臺灣屏東地方法院以95訴字第670 號判處有
    期徒刑1 年4 月，於96年3 月1 日確定，有該刑事判決書附
    卷可證，自應依刑事訴訟法第302 條第1 款規定，為免訴之
    諭知。
據上論斷，應依刑事訴訟法第369條第1項前段、第364條、第301
條第1項前段、第302條第1款，判決如主文。
本案經檢察官郭振昌到庭執行職務。
中    華    民    國    97    年    6    月    10    日
                  刑事第三庭    審判長法  官  周賢銳
                                      法  官  黃仁松
                                      法  官  黃憲文
以上正本證明與原本無異。
如不服本判決應於收受本判決後10日內向本院提出上訴書狀，其
未敘述上訴理由者，並得於提起上訴後10日內向本院補提理由書
狀（均須按他造當事人之人數附繕本）「切勿逕送上級法院」。
中    華    民    國    97    年    6    月    10    日
                                      書記官  施耀程


司法院資訊處製作；財團法人民間司法改革基金會備份。
